台灣高等法院民事判決　八十九年度重上字第四四五號
　　上　訴　人　甲○○
　　法定代理人　李文豪
右當事人間請求履行契約事件，兩造對於中華民國八十九年五月二十五日臺灣士林地
方法院八十八年度訴字第九五六號第一審判決各自提起上訴，本院判決如左：
    主    文
原判決關於駁回甲○○後開第二項之訴部分，及該部分假執行之聲請，暨訴訟費用之
裁判均廢棄。
家業股份有限公司應再給付甲○○新台幣貳仟參佰玖拾萬元，及自民國八十八年九月
十八日起至清償日止按年息百分之五計算之利息。
甲○○其餘之上訴及家業股份有限公司之上訴均駁回。
第一、二審訴訟費用關於家業股份有限公司上訴部分，由該公司負擔；關於甲○○上
訴部分，由家業股份有限公司負擔十分之九，餘由甲○○負擔。
本判決第二項所命家業股份有限公司之給付，於甲○○以新台幣柒佰玖拾柒萬元為家
業股份有限公司供擔保後，得假執行。但家業股份有限公司如於假執行程序實施前，
以新台幣貳仟參佰玖拾萬元為甲○○預供擔保，得免為假執行。
    事    實
甲、上訴人即被上訴人甲○○（下稱甲○○）部分：
壹、聲明：
一、上訴聲明：(一)原判決關於不利甲○○部分廢棄。
              (二)家業股份有限公司（下稱家業公司）應再給付甲○○新台幣（下同
                ）二千三百九十萬元及自起訴狀繕本送達之翌日起至清償日止，按
                年息百分之五計算之利息。
              (三)確認兩造間於民國（下同）八十五年三月二十日所簽訂之合作契約
                法律關係存在。
              (四)第二項之請求，願供擔保請准宣告假執行。
二、答辯聲明：上訴駁回。
貳、陳述：除與原判決記載相同部分，予以引用外，並補稱略以：
一、本件確認兩造間合作契約法律關係存在部分尚未確定，甲○○僅係於上訴理由狀
    中漏載聲明。
二、關於送洗衣物之收送，於訂約之初本由甲○○方面負責，然自八十七年五月十四
    日起，兩造間已合意改由家業公司負責。
三、家業公司所稱之一般作業標準，並未成為契約之內容，證人林碧玉所云交付工作
    之期限為二日、業經兩造達成合意，顯屬虛構，實際上參酌一般交易慣例，交件
    期限應為四日，若遇例假日則順延，甲○○均有按時交付工作。
四、兩造為共同承攬人，家業公司就交付之工作而言，並非原始之定作人，兩造間所
    簽訂之合作契約係採分工方式，由家業公司負責門市業務，甲○○負責洗燙包裝
    ，共同完成客戶交洗衣物之工作。兩造既為共同承攬人，則甲○○所交付之工作
    ，在未經門市退回前，家業公司即不可先行退件。
五、甲○○所交付之工作，均符合品質要求之約定。
六、家業公司所提出之統計報表多有不實，並浮報甲○○交付工作件數之不良率及溢
    計退件數。又家業公司所提出之店長聯席會議紀錄，並未經甲○○簽名，該會議
    紀錄顯係捏造。
七、家業公司對重要證物，如店長聯席會議問卷表格、手寫登錄之收送統計表、門市
    衣物回洗聯絡單、門市退件衣物品管責任歸屬統計表、門市退件紀錄表等真實報
    表，均未提出，反提出其虛偽自製之報表，且均未經甲○○親自簽認。反觀甲○
    ○所製作之統計表，除八十五年十二月份之表格係自行填寫外，其他數字均係依
    家業公司所提出之數字而製作。
八、甲○○並無何違約情事，所交付之工作品質及交期，均符合契約之要求，家業公
    司片面終止契約，自不合法。事實上，家業公司終止契約收回業務之真正緣由，
    係因家業公司合併他廠及擴建新廠，欲滿足其業務需要並獲取更高利益，與甲○
    ○所交付之工作品質無關。
、證據：除援用原審之立證方法外，並補提出工作週刊節本、完工物件退件率計算
          表、附條件買賣契約書、應收票據明細表、報價單、財務狀況說明表、借
          據、存摺、家業公司所提統計表故意計算錯誤之確認報告、說明表、簽約
          照片、業務往來實際報表之確認報告及對照、簽名對照之確認報告、偽證
          說明表、門市衣物回洗聯絡單、隴西季情季刊封面及內容節本、家業公司
          門市與工廠間回洗往來作業之確認、對隴西工廠收送統計表、退件不予計
          費之數量統計表及協議書附表為證，及聲請訊問證人余心安、陳姿安、高
          國珍、李麗月、曾柏勳、李泰蓉。
甲、被上訴人即上訴人家業公司（下稱家業公司）方面：
壹、聲明：
一、上訴聲明：(一)原判決關於不利家業公司部分廢棄。
              (二)右開廢棄部分，甲○○在第一審之訴及假執行之聲請均駁回。
                　二、答辯聲明：上訴駁回。
貳、陳述：除與原判決記載相同部分，予以引用外，並補稱略以：
一、兩造間合作契約法律關係早經原判決確認不存在，此部分未據甲○○上訴業已確
    定，此部分如係屬上訴之追加，家業公司亦不同意。
二、甲○○依兩造間所簽訂之合作契約，負有收送衣物之義務，而家業公司係基於顧
    客需要，為免遲交遭顧客埋怨，權宜執行收送業務，然兩造間並未協議改由家業
    公司負責收送衣物。
三、甲○○未依兩造間所簽訂之合作契約之約定，在二日內交付送洗衣物，已違反契
    約所約定之交期，自屬違約。
四、本件係家業公司將所承攬之洗衣業務，其中一部分轉包甲○○代工，家業公司與
    甲○○間並非共同承攬人。
五、甲○○所交付之洗衣工作品質不良且有瑕疵，家業公司就洗衣不良瑕疵部分，僅
    需抽樣查驗後即可退回，不必概送門市。又退件後重新處理之洗衣費，家業公司
    仍按合作契約計件付酬予甲○○。
六、家業公司所提出關於甲○○交付工作有瑕疵之各項統計表，均屬實在。家業公司
    業已依法終止兩造間所訂之合作契約。
七、過去三年多以來，家業公司對甲○○所交付之工作品質，並非無爭執，而退件紀
    錄表上雖未載門市字樣，然不表示該衣物即非客戶退件。
八、甲○○之工作人員，不肯簽認家業公司所提出之退件單，顯示甲○○並無改善意
    願。
九、家業公司無違約，更無同意理賠甲○○，且家業公司並無擴廠之情事，甲○○認
    家業公司如未提供業績保障條款所定之數量，即有業績保障條款之適用，如此解
    釋，顯不符契約本意。
、證據：除援用原審之立證方法外，並補提出八十七年十份月事故衣物報告書、八
          十七年九月份門市營業分析表暨各店營業分析表、退件不予計費數量統計
          表及退件不良率兩造計算對照表為證，及聲請訊問證人楊明智、楊進旺、
          陳榮城。
    理　　由
壹、程序方面：
    按不變更訴訟標的，而補充或更正事實上或法律上之陳述者，非為訴之變更或追
    加，民事訴訟法第二百五十六條定有明文。查甲○○於原審起訴，訴之聲明第一
    項係請求確認兩造間於八十五年三月二十日所簽訂之合作契約法律關係存在（見
    原審卷第一宗第六頁），經原判決駁回甲○○此部分之請求，甲○○提起上訴，
    雖上訴聲明第一項僅泛稱「原判決不利於上訴人（即甲○○）之部分均廢棄」（
    見本院卷第一宗第三一頁），惟甲○○於原審所提起之確認之訴部分，既經原判
    決駁回，則此部分自屬「不利於甲○○部分」，應認甲○○亦已就此確認之訴部
    分一併提起上訴。嗣甲○○於本院審理期間，補充聲明請求確認兩造間於八十五
    年三月二十日所簽訂之合作契約法律關係存在（見本院卷第一宗第八十頁），揆
    諸上開規定，應屬上訴聲明之補充，並非訴訟標的之變更，自應准許，合先敘明
    。
貳、實體方面：
一、本件甲○○起訴主張：兩造間於八十五年三月二十日簽訂合作契約（下稱合作契
    約），約定由家業公司將收自客戶所送洗之衣物委由甲○○代為洗滌、整燙、摺
    疊並包裝，詎家業公司於八十八年三月間及四月間先陸續以存證信函空言要求甲
    ○○改善品質後，再於八十八年五月二十七日片面終止兩造間之合作契約；惟送
    洗衣物之收送，兩造自八十七年五月十四日起，已合意改由家業公司負責，交件
    期限為四日，甲○○均有按時交付工作，所交付之工作亦均符品質要求，家業公
    司片面終止契約自不合法等情，爰求為確認兩造間之合作契約法律關係存在，並
    命家業公司給付自八十八年三月份起至九十年三月份止之保障業績費用，合計二
    千四百三十三萬零三百五十八元及自起訴狀繕本送達之翌日起至清償日止，按年
    息百分之五計算利息之判決（原審判命家業公司給付甲○○四十三萬零三百五十
    八元及法定遲延利息，而駁回甲○○其餘之請求，兩造各對其敗訴部分提起上訴
    ）。
    家業公司則以：依兩造所訂之合作契約，甲○○就洗衣業務負有對寢具摺疊類、
    西褲長褲類、可溼壓燙之襯衫類，依需要進行洗滌整燙、摺疊包裝及交家業公司
    收送之工作，並符合家業公司所要求之品質，交期則應符合家業公司之一般作業
    標準即二日，若甲○○未能達成時，雙方約定之階段性業績保障辦法即不適用，
    而以實際件數金額核計，嗣因甲○○所交付之洗衣工作品質不良且有瑕疵，且因
    交期未依約定，家業公司遂於八十八年四月八日及八十八年五月三日，定十五日
    以上之期限要求甲○○改善與補正，而甲○○並無改善之意願，家業公司遂於八
    十八年五月二十六日以存證信函向甲○○表示終止本件合作契約；又家業公司並
    無違約，更無同意理賠甲○○，且家業公司並無擴廠之情事云云，資為抗辯。
二、本件經依民事訴訟法第四百六十三條準用同法第二百七十條之一第一項第三款規
    定，整理並協議簡化爭點後，兩造同意就言詞辯論時所陳述之事實及主張之法律
    關係為論斷（見本院卷第四宗第六三頁）。查兩造於八十五年三月二十日簽訂系
    爭合作契約書，約定合作期間自八十五年四月一日起至九十年三月三十一日止，
    並約定業務合作期限內之階段性業績保障條款，於八十七年四月份起至八十八年
    三月份止，在八十萬元內者，以八十萬元計之，八十萬元以上者，按件核計；於
    八十八年四月份起至九十年三月份止，在一百萬元內者，以一百萬元計之，一百
    萬元以上者，按件核計之事實，為兩造所不爭執，並有合作契約書可稽（見原審
    卷第一宗第十頁及第十一頁），自堪信為真實。次查本件兩造之爭執點厥為：
    (一)按確認法律關係成立或不成立之訴，以確認現在之法律關係為限，如已過去或
      將來應發生之法律關係，則不得以此為訴之標的（參照最高法院四十九年台上
      字第一八一三號判例）。又確認之訴之訴訟標的法律關係，現在是否仍存在，
      應以第二審言詞辯論終結時為準，系爭法律關係雖於起訴時尚存在，但於言詞
      辯論終結前已因期限屆至而消滅者，即屬過去之法律關係或已發生之事實，並
      無確認之利益。本件甲○○於原審起訴時請求確認兩造間合作契約法律關係存
      在，經原判決駁回此部分之請求後，雖經合法上訴，嗣並為聲明之補充，然系
      爭合作契約法律關係已於九十年三月三十一日因期限屆滿而消滅（見原審卷第
      一宗第十頁），於本院言詞辯論終結時（九十一年一月二十二日），已屬過去
      之法律關係或已發生之事實，揆諸上開說明，甲○○此部分之請求，即無確認
      判決之法律上利益。至甲○○於原審起訴時，主張家業公司就已屆期之報酬並
      未給付，而依據兩造間之合作契約，訴請家業公司給付已屆期及尚未屆期之報
      酬，惟於本件言詞辯論終結前，兩造間合作契約已因所定期限於九十年三月三
      十一日屆滿，而成為均已屆期之報酬之請求，附此敘明。
    (二)次按當事人主張有利於己之事實者，就其事實有舉證之責任，民事訴訟法第二
      百七十七條前段定有明文。又雙務契約之一造主張或抗辯對造於履行契約時，
      有違約之情事，而合法終止契約時，就對造違約及已合法終止契約等事實，如
      經對造否認，就此等事實之存在自應負舉證責任。本件家業公司於八十八年五
      月二十六日向甲○○表示終止合作契約，係以甲○○違反契約約定之交期、收
      送義務及所交付之工作品質不符約定標準為據，惟為甲○○所否認，依上開說
      明，家業公司自應就此等違約事實之存在，負舉證責任。茲分述如左：
      (甲)有關清洗衣物之交期部分：
      1.家業公司雖抗辯依兩造間所訂之合作契約書第五條「義務規範」(一)，約定交
        期應符合家業公司之一般作業標準，而於附件中則約明二日期限云云，惟為
        甲○○所否認，而依兩造間所訂之合作契約書，有關交期之部分，於該契約
        書第五條亦僅載明：「甲方（即甲○○）所提供之品質、交期應符合乙方（
        即家業公司）之一般作業標準」（見原審卷第一宗第十一頁）；至其所謂「
        一般作業標準」究何所指？雖家業公司提出「檢驗標準與品管作業手冊」為
        據（見原審卷第一宗第四一頁至第五五頁），並引用其中有關配送交期「衣
        物至名匠廠（即甲○○）起二日內送回」之記載（見同上卷第五五頁），惟
        此「檢驗標準與品管作業手冊」於兩造訂約時並未引為附件之事實，卻為家
        業公司所不爭執（見本院卷第四宗第一六二頁），自無從遽認該手冊之內容
        屬兩造合意約定之範圍，是家業公司抗辯兩造於契約中已約定交期為二日云
        云，殊不足取。
      2.家業公司雖另以證人林碧玉所為之證言為據，並辯稱兩造確於訂約時達成交
        期為二日之合意云云，惟查證人林碧玉雖在原審證述：「（合作契約書）是
        我寫的．．．是指甲○○來我們工廠取衣物至洗好送回我們工廠之期限是二
        天，．．．當時未提出書面訂定一般作業標準」（見原審卷第二宗第二一九
        頁背面及第二二○頁），但與證人陳燕茹（曾任家業公司門市天母士東店店
        長）在原審所證述：「．．．一般是四天內洗好給客戶，原告（指甲○○）
        通常都有如期交回，除非有特殊處理的衣物。我在洗衣界任職兩年，不知有
        『一般作業標準』，（家業）公司沒有交代」（見原審卷第二宗第一六八頁
        背面）之情形不同，再經斟酌兩造於簽約時果已達成交期二日之合意，何以
        家業公司於兩造自八十五年四月一日起合作關係進行長達三年餘之久後，方
        就此提出爭執，並於上開三年餘期間內，容許甲○○以二日至五日之期限交
        付工作，未將其所謂「一般作業標準」當附件，訂入契約中，足證兩造於簽
        約時並未明確約定交期之日數。足見證人林碧玉所為之上開證言，尚難憑取
        ，自不足據為有利於家業公司之認定。
      3.兩造就交期日數既未明確約定，惟徵諸前揭證人陳燕茹所為之證詞，有關交
        期期限，在一般為四日內，且甲○○亦自認兩造交易之三年餘之中，均係以
        四天為交期，並應扣除例假日（見本院卷第四宗第一六三頁），復經參酌台
        北市洗衣商業同業公會亦認洗衣業給予消費者之交件日期，傳統店為收件日
        算起之第四天，連鎖店為收件日算起之第五天；但若遇例假日則順延之，若
        於旺季或促銷期間則視當時收件數量多寡而適度展期之（見原審卷第一宗第
        一五一頁），則兩造間既未約定交期日數，應認甲○○代工洗衣之交期，應
        以收件日起算四日為當，若遇例假日則應順延之。
      4.家業公司雖抗辯其於八十八年四月份交由甲○○送洗之衣物，甲○○逾期交
        回云云。然查家業公司自八十八年四月二十一日下午起至同年月二十四日止
        ，陸續送交二千五百件至甲○○處，甲○○於八十八年四月二十三日、同年
        月二十四日、同年月二十六日、同年月二十七日及同年月二十八日，陸續將
        長褲類二千零五十件、襯衫類四百五十件，合計二千五百件之代工衣物交還
        之事實，為兩造所不爭執（見本院卷第四宗第六三頁），並有家業公司所提
        出之八十八年四月份名匠代工衣物收送統計表（見原審卷第一宗第一六四頁
        ）、家業公司隴西廠人員簽收單（見原審卷第一宗第一六五頁及第一六六頁
        ），及甲○○所提出之送洗人員與品項數量簽認單（見原審卷第二宗第二○
        二頁至第二○七頁）可憑，應屬真實。甲○○既已於八十八年四月二十八日
        全數清洗完畢，扣除八十八年四月二十四日、二十五日為週休假日，自難遽
        認甲○○有違反四日交期之情事，足證甲○○並無違反契約所定交期之事實
        存在。
      (乙)有關清洗衣物之收送義務部分：
      1.家業公司雖抗辯依兩造間所訂之合作契約書約定，甲○○應負擔清洗衣物之
        收送義務，及八十七年五月十四日之後，兩造並未合意變更由家業公司負責
        ，家業公司純係基於服務顧客代為收送云云，然觀之兩造間所訂之合作契約
        書，有關清洗衣物之收送，於契約書第二條「合作範圍」（二）僅約定：「
        第一項所稱之部分業務，包含寢具摺疊類、西褲長褲類、可濕壓燙之襯衫類
        ，甲方（即甲○○）就上述品項依需要進行洗滌整燙摺疊包裝及交乙方（即
        家業公司）收送之工作」（見原審卷第一宗第十頁），並未有其餘之約定或
        說明，至「交乙方收送之工作」所指為何？是否即指應由甲○○負擔收送義
        務之意，自文義上無從得知；再依民法債篇第八節「承攬」（按本件兩造間
        之法律關係為承攬）之規定，就工作物之取交義務亦無明確規定，而家業公
        司復不能提出證據證明收送義務應由甲○○負擔，是家業公司以合作契約書
        為據，其抗辯應由甲○○負擔收送義務，自難憑取。
      2.復經徵諸自八十五年四月一日起至同年月九日止之期間，係由家業公司將待
        洗衣物送交甲○○處，再由甲○○將洗畢衣物送至家業公司；而自八十五年
        四月十日起至八十七年五月十三日止之期間，由甲○○負責衣物之收送；又
        自八十七年五月十四日起至八十八年四月二十八日止之期間，則係由家業公
        司負責衣物之收送之事實，既為兩造所不爭執，足見兩造於簽約後，就衣物
        之收送，曾各自負擔一段期間之收、送義務，姑不論負擔收送義務之一方所
        執之考量為何，然已可知兩造對清洗衣物之收送，雖曾數度變更，惟上開期
        間已存在彼此均能容受之作法，嗣後兩造雖因點交方式發生爭執，惟兩造既
        於訂約時，未明定應由何方負擔收送義務，即難謂爭執發生後，甲○○未依
        家業公司要求收送，有何違反契約義務可言，亦難遽認甲○○因收送義務而
        違約。
      (丙)有關甲○○所交付之工作品質部分：
      1.家業公司雖抗辯甲○○所清洗之衣物，有洗不乾淨、整燙不夠平整、襯衫之
        領口袖口不乾淨及摺疊類衣物有不潔云云，並提出店長會議紀錄及證人陳玫
        均、陳燕茹、盛郁晴所為之證詞為證（見本院卷第四宗第七一頁）。但查：
        依兩造間所訂之合作契約書中第三條「合作方式」，其中(一)記載：「乙方
          （即家業公司）送甲方（即甲○○）代工處理之衣物，應配合甲方之作業
          方式及程序，但甲方對乙方工作應符合乙方之品質標準」及第五條「義務
          規範」，其中(一)記載：「甲方所提供之品質、交期應符合乙方之一般作業
          標準」（見原審卷第一宗第十頁及第十一頁），則甲○○所交付之工作，
          固應符合家業公司之品質標準及一般作業標準，然所謂家業公司之品質標
          準及一般作業標準究何所指？遍觀合作契約書全文付之闕如，自應依雙方
          交易慣例、法律關係性質及契約其他內容等相關因素而為認定。本件係由
          家業公司將顧客送洗之衣物，部分轉由甲○○代工處理，則兩造間之法律
          關係，雖非共同承攬，然按其性質應屬一長期性、繼續性之承攬契約，爰
          審酌家業公司係收受顧客送洗衣物後轉出部分由甲○○代工，及家業公司
          所舉出之證人林碧玉所證述：「：：品質則以一般顧客中上程度滿意度為
          準：：」（見原審卷第二宗第二一九頁背面）等情節，則甲○○所交付之
          工作品質，自應符合一般顧客要求之中上品質。再經參酌兩造間所訂之合
          作契約長達五年，且甲○○每月所代工處理之衣物數量龐大，所處理衣物
          中難免有不合品質要求之情形，如甲○○所處理之工作，其瑕疵比例在可
          容受之範圍內，即不得以此微小比例之瑕疵，遽認甲○○所交付之工作，
          在整體上有不符品質之情形。
        家業公司另抗辯依責任歸屬統計表中之退件數目，可知甲○○所交付之工
          作品質不良有瑕疵云云，並提出八十七年二月份至八十八年一月份（缺八
          十七年九月份）之門市退件衣物品管責任歸屬統計表（見原審卷第二宗第
          一三九頁至一四九頁）及代工類入出廠件數統計表三十六紙（見原審卷第
          二宗第一○一頁至第一三六頁），並以證人林碧玉、楊進旺所為之證詞為
          據，惟甲○○就上開歸屬統計表及件數統計表內所載退件數之真實性加以
          爭執。雖證人楊進旺於本院證稱：「．．．名匠（指甲○○）欄下是指褲
          子，襯衫欄下是名匠沒洗乾淨退回的，家業公司襯衫沒洗乾淨就沒有登記
          」（見本院卷第二宗第二二五頁），但與其在原審所證述：「名匠那一欄
          就是原告（指甲○○）的退件，其他各欄是被告公司（即家業公司）自己
          的退件」（見原審卷第二宗第二三七頁）之情形不符，而證人林碧玉於本
          院證述：「．．．因為契約有約定要逐年增加（送洗件數），所以後來才
          會增加襯衫類給名匠。實際情況我不清楚，是否襯衫全由名匠洗，不曉得
          」（見本院卷第三宗第一三八頁背面）、「．．．如果是我們店長、店員
          發現，三天就可退件，如果是客戶發現，（退件）日期就無法估算」（見
          本院卷第三宗第一三七頁背面及第一三八頁），則上開統計表中所載有關
          甲○○應負責之退件數目是否正確，已有疑義。又家業公司亦自認上開入
          出廠件數統計表，除八十七年五月份外，並無手寫之登錄表，而家業公司
          復不能提出其他證據證明上開統計表內所載退件數目為真實，是家業公司
          辯稱依責任歸屬統計表之退件數目，可知甲○○所交付之工作品質不良有
          瑕疵云云，即不足取。
        家業公司又抗辯依據八十七年九月二十日所召開之店長聯席會議紀錄，及
          各分店店長陳玫均、陳燕茹、盛郁晴、吳振揚等人所為之證詞，可證陳尚
          義之工作品質不良，有瑕疵之比例很高云云，然依家業公司所提出之八十
          七年九月二十日之會議議程表所載，於會議當日上午十時三十五分至十二
          時，所進行之議題雖為意見調查及反映，然所反映者僅泛稱名匠（即陳尚
          義）生產的襯衫領口、袖口洗不乾淨及整燙不夠平整，並未提出具體數據
          說明甲○○所經營之名匠廠所交付之工作其不符品質之比例為何，此有會
          議記要及會議議程表可參（見原審卷第一宗第五六頁及第五九頁），且所
          謂會議當日針對名匠代工業務之問卷調查，係甲○○本人於上台發言後，
          當場以舉手方式詢問家業公司各分店長所得之結果，調查方式雖以分數呈
          現，惟無具體數據說明瑕疵之比例，此觀上開會議記要自明，足見該店長
          聯席會議，雖曾就甲○○交付工作之品質進行討論，並向甲○○本人反映
          ，惟其進行方式則近於座談、溝通，其間並無提出任何數據具體說明陳尚
          義所交付之工作，其瑕疵比例為何；至證人陳玫均、陳燕茹、吳振揚、盛
          郁晴等人雖均在原審證稱，甲○○所交付之工作有襯衫領袖口洗不乾淨、
          整燙不夠平整、折疊衣物有頭髮及顧客抱怨云云（見原審卷第二宗第一六
          八頁至第一七○頁及第二一九頁），惟均未具體指明甲○○所交付之工作
          瑕疵比例若干，自難據為不利於甲○○之認定。
        縱家業公司所舉出之前開統計表中退件數目屬實，惟依該統計表計算，陳
          尚義於八十七年度門市退件不良率僅百分之一點三，此有八十七年門市退
          件不良率統計兩造算法對照表可參（見本院卷第一宗第一四七頁）。雖較
          家業公司所云自身工作之不良率僅零點三五為高，然家業公司對此百分之
          一點三之瑕疵比例，是否已足認甲○○所交付之工作整體不符品質，並未
          進一步提出說明或舉證，況本件兩造於交易最近三年餘以來，每月均有退
          件情事發生，此觀之前開代工類入出廠件數統計表自明。雖兩造對退件重
          新清洗是否仍予計費乙節尚有爭執，然在最近長達三年餘之交易過程中，
          兩造對退件之處理已存有雙方均得容受之作法，並成為兩造交易業務內容
          之一部，本院審酌本件兩造間之法律關係為繼續性、長期性之承攬契約，
          甲○○所處理之工作量龐大，顧客之滿意度難有一定之標準，且常因人而
          異，及兩造長期以來已就退件之處理發展出相互容受之作法等情節，依誠
          信原則及經驗法則，應認縱有百分之一點三之瑕疵比例存在，亦無從認定
          甲○○所交付之工作，在整體上已達違約之情形。
        家業公司又抗辯甲○○於八十八年四月份所交付之工作，因縮短洗衣流程
          ，不良率達百分之十五點三，已有重大瑕疵云云，惟為甲○○所否認，並
          主張家業公司退件應依「完工衣物、先送門市、再行退件」之處理程序，
          且需具備「門市衣物回洗聯絡單」等語，經核兩造間所訂之合作契約書內
          容，並無工作瑕疵應如何認定之約定，家業公司既云甲○○八十八年四月
          份所交付之工作有重大瑕疵，自應就退件之認定、程序及瑕疵情形舉證以
          實其說。雖家業公司舉出八十八年四月份之退件紀錄表為證（見原審卷第
          一宗第一六七頁至第一七八頁），然就其認定退件之程序及合理基礎，並
          未加以說明，以佐證上開退件紀錄表內容之真正，且復始終不能提出經雙
          方認可之退件認定紀錄，足見家業公司所為之上開抗辯，顯不足取，自難
          遽認甲○○於八十八年四月份所交付之工作有重大瑕疵，已達違約之情形
          。
    (三)綜上，家業公司既不能證明甲○○有違反交期、收送義務及交付工作不符品質
      之重大瑕疵等情事，則家業公司先後於八十八年三月間及同年四月間以存證信
      函要求甲○○改善，並進而片面認定甲○○無改善意願，而於八十八年五月三
      日以存證信函向甲○○表示不願再交衣物清洗後，再於八十八年五月二十六日
      以存證信函向甲○○為終止契約之意思表示（見原審卷第一宗第二十七頁），
      因欠缺兩造間所訂之合作契約書第七條所約定之違約事由（見原審卷第一宗第
      十二頁），即屬無據。至家業公司在原審另抗辯甲○○於八十八年四月份未按
      期交付工作，又對退件拒不修補，依民法有關承攬之規定，解除兩造間所訂之
      合作契約云云，惟家業公司嗣已於本院言詞辯論時陳稱伊真意仍為終止契約，
      伊並不主張解除契約（見本院卷第四宗第一六二頁），附此敘明。另甲○○主
      張家業公司於八十七年十二月間起，著手遷併新莊他廠，並同時擴建汐止新廠
      ，而擅自停止提供伊工作，於託人協調和解不成，再恢復提供伊工作，後又再
      二度停止提供伊工作，並片面主張終止契約等語，而證人高國珍亦在本院證述
      ：「八十八年一月初新莊廠就結束營業，我們就改送汐止新廠，：：在汐止舊
      廠開店長會議，會議有說要結束新莊廠合併在汐止新廠，以便汐止新、舊廠合
      併集中管理較方便，會議中有提到要收回名匠公司（指甲○○）代工業務，但
      不是馬上收回，因為怕汐止新廠無法運作順利。我說的是實在，因我不願作偽
      證」（見本院卷第三宗一三六頁背面），足見甲○○所為之上開主張，自可憑
      信。益見家業公司之所以終止契約，別有居心，併此敘明。
    (四)再依兩造間所訂之合作契約書，於第四條「費用結算」約定：「(一)乙方（即家
      業公司）交甲方（即甲○○）處理之衣物，依件數結算計價，每件三十七點五
      元整（不含稅）（生效日起每屆一年遞增壹元）。(二)乙方應於次日五日前，就
      雙方核計無誤之金額，支付甲方。(三)業務合作期間內，階段性業績保障條款如
      下：1.八十五年四月一日至六月三十日止，二十萬元內者以二十萬元計之，二
      十萬元以上者按件核計。2.八十五年七月至八十六年三月止，四十萬元內者以
      四十萬元計之，四十萬元以上者按件核計。3.八十六年四月至八十七年三月止
      ，六十萬元內者以六十萬元計之，六十萬元以上者按件核計。4.八十七年四月
      至八十八年三月止，八十萬元內者以八十萬元計之，八十萬元以上者按件核計
      。5.八十八年四月至九十年三月止，一百萬元內者以一百萬元計之，一百萬元
      以上者按件核計」，又於第五條「義務規範」約定：「(一)甲方所提供之品質、
      交期應符合乙方之一般作業標準。(二)甲方未能履行第一項時，則前述階段性業
      績保障辦法（第四條第三項）該當月即不適用，改採實際件數之金額核計之」
      （見原審卷第一宗第十一頁），足證在合作契約有效期間內，甲○○如無違約
      情事，則家業公司縱使未提供任何衣物交甲○○清洗，每月至少仍應給付甲○
      ○依業績保障條款所得請求之金額。茲查家業公司於八十八年三月份僅提供九
      千四百七十八件衣物，代洗費用總金額為三十六萬九千六百四十二元，同年四
      月份僅送交二千五百件衣物，代洗費用總金額為十萬元，之後，家業公司即未
      再提供衣物送洗，亦未再給付甲○○任何費用之事實，為兩造所不爭執，而家
      業公司復不能證明甲○○有何違約之情事，已如前述，則甲○○依兩造間所訂
      之合作契約之業績保障條款約定，得向家業公司請求之金額分別為：八十八
      年三月份：業績保障金額為八十萬元，扣除家業公司已給付之三十六萬九千六
      百四十二元，家業公司應再給付甲○○四十三萬零三百五十八元。八十八年
      四月份：業績保障金額為一百萬元，扣除家業公司已給付之十萬元，家業公司
      應再給付甲○○九十萬元。八十八年五月份至九十年三月份止，共二十三個
      月，每月業績保障金額為一百萬元，共二千三百萬元，以上總計為二千四百三
      十三萬零三百五十八元。
三、綜上所述，甲○○依據兩造所訂之合作契約之約定，請求家業公司給付二千四百
    三十三萬零三百五十八元及自起訴狀繕本送達之翌日即八十八年九月十八日起，
    至清償日止，按年息百分之五計算利息部分，自屬應予准許；至另請求確認兩造
    所訂之合作契約法律關係存在部分，即屬不應准許。從而原審就上開應予准許部
　　分之其中二千三百九十萬元本息部分，所為甲○○敗訴之判決，自有未洽。甲○
　　○之上訴論旨指摘原判決此部分不當，求予廢棄改判，為有理由；就上開應予准
　　許部分之其餘四十三萬零三百五十八元本息部分，所為家業公司敗訴之判決，並
　　無不合，家業公司之上訴論旨，指摘原判決此部分不當，求予廢棄改判，為無理
　　由；就上開不應准許部分，所為甲○○敗訴之判決，所持理由雖與本院不同，但
　　其結果並無二致，仍應予維持，甲○○之上訴論旨指摘原判決此部分不當，求予
　　廢棄改判，應認為無理由。末查關於本件判決主文第二項所命家業公司之給付，
　　兩造既均陳明願供擔保，以代釋明，聲請宣告假執行或免為假執行，經核均與規
　　定相符，爰分別酌定相當之擔保金額，併予准許。
四、至兩造其餘之攻擊或防禦方法及未經援用之證據，經本院斟酌後，認為均不足以
    影響本判決之結果，自無逐一詳予論駁之必要，併此敘明。
五、據上論結，本件甲○○之上訴為一部有理由，一部應認為無理由；家業公司之上
    訴為無理由，依民事訴訟法第四百五十條、第四百四十九條第一項、第二項、第
    四百六十三條、第三百九十條第二項、第三百九十二條、第七十八條、第七十九
    條但書，判決如主文。
中　　　華　　　民　　　國　　九十一　　年　　　二　　　月　　  五  　　日
　　　　　　　　　　　　　　　　民事第十三庭
　　　　　　　　　　　　　　　　　　審判長法　官　林　鄉　誠
　　　　　　　　　　　　　　　　　　　　　法　官　劉　清　景
　　　　　　　　　　　　　　　　　　　　　法　官　王　聖　惠
右正本係照原本作成。
兩造如不服本判決，應於收受送達後二十日內向本院提出上訴書狀，其未表明上訴理
由者，應於提出上訴後二十日內向本院補提理由書狀（均須按他造當事人之人數附繕
本）上訴時應提出委任律師或具有律師資格之人之委任狀；委任有律師資格者，另應
附具律師及格證書及釋明委任人與受任人有民事訴訟法第四百六十六條之一第一項但
書或第二項（詳附註）所定關係之釋明文書影本。
中　　　華　　　民　　　國　　九十一　　年　　　二　　　月　　　六　　　日
　　　　　　　　　　　　　　　　　　　　　書記官　陳　樂　觀
附註：
民事訴訟法第四百六十六條之一（第一項、第二項）：
對於第二審判決上訴，上訴人應委任律師為訴訟代理人。但上訴人或其法定代理人具
有律師資格者，不在此限。
上訴人之配偶、三親等內之血親、二親等內之姻親，或上訴人為法人、中央或地方機
關時，其所屬專任人員具有律師資格並經法院認為適當者，亦得為第三審訴訟代理人
。
